臺灣高雄地方法院刑事判決　　　　　　　　　　　　　　　九十一年度簡字第四號
　　公　訴　人　臺灣高雄地方法院檢察署檢察官
　　被　　　告　丙○○
右列被告因偽造文書案件，經檢察官聲請簡易判決處刑（八十九年度偵緝字第一九八
二號）及移送併辦（八十九年度偵字第二七Ｏ二二號），惟本院鳳山簡易庭認本案不
宜以簡易判決處刑，移送本院改依通常訴訟程序審理，經本院訊問被告後，被告自白
犯罪，本院認為宜以簡易判決處刑如左：
    主  文
丙○○連續行使從事業務之人，明知為不實之事項，而登載於其業務上做成之文書，
足以生損害於公眾及他人，處有期徒刑肆月，如易科罰金，以參佰元折算壹日。
    事實及理由
一、本件被告丙○○之犯罪事實，除引用檢察官起訴書之記載外，並補充及更正如下
    ：丙○○係設於高雄市○鎮區○○街三二號之豐佶貿易有限公司（下稱豐佶公司
    ）負責人，為納稅義務人豐佶公司之負責人及從事業務之人。其明知甲○○及乙○○，均未曾於民國八十七年間在豐佶公司工作，亦未領取任何薪資或報酬，詎
    丙○○竟基於概括犯意，於八十七年間，委由不知情之會計人員，在其業務上制
    作之豐佶公司八十七年度各類所得扣繳暨免扣繳憑單上（下稱扣繳憑單），連續
    虛偽登載甲○○及乙○○在八十七年間分別領得薪資新台幣（下同）四十六萬三
    千元及三十一萬九千元等事實各一紙，並分別寄發該等扣繳憑單予甲○○及乙○○而行使之，使甲○○及乙○○均遭稅捐主管機關以領有各該所得而核課該年度
    綜合所得稅，足以生損害於甲○○及乙○○本人與稅捐稽徵機關徵稅之正確性。
    嗣豐佶公司未向財政部高雄市國稅局申報該公司於八十七年度之營利事業所得，
    國稅局乃依據同業利潤標準核定，豐佶公司因之未涉有逃漏稅捐之情事，且經甲○○及乙○○向國稅局提出檢舉，因而查獲上情。
二、證據：右揭事實，業據被告丙○○於偵查及本院審理中均坦白承認，核與證人即
    被害人甲○○及乙○○於偵查及本院審理中均證述未曾在豐佶公司領取薪資等情
    相符，復有檢舉書、被害人甲○○及乙○○之扣繳憑單、高雄市政府營利事業登
    記案件聯合作業審核表、豐佶公司股東同意書及財政部高雄市國稅局八十七年度
    營利事業所得稅未申報核定通知單各二份等在卷可資佐證，是被告之自白與事實
    相符，本案事證明確，其有右揭連續行使從事業務者登載不實事項於業務上文書
    之犯行，應堪認定。
三、應適用之法條：查被告丙○○係豐佶公司之負責人，自係從事商業經營業務之人
    ，是核被告所為，係犯刑法第二百十六條行使第二百十五條之從事業務者登載不
    實事項於業務上文書罪。被告利用不知情之會計人員填製虛偽不實之扣繳憑單及
    予以寄送，是被告所犯前述從事業務者登載不實事項於業務上文書及行使之犯行
    ，均應論以間接正犯。又被告登載不實事項於業務上文書之低度行為，應為行使
    前揭業務上不實文書之高度行為所吸收，不另論罪。另被告前揭二次行使虛偽不
    實之扣繳憑單犯行，時間緊接，方法相同，觸犯構成要件相同之罪名，顯係基於
    概括犯意為之，應依連續犯規定，論以一罪，並依法加重其刑。檢察官雖僅就被
    告有虛偽填載被害人甲○○之扣繳憑單部分之犯行聲請簡易判決處刑，然檢察官
    就犯罪事實一部起訴者，其效力及於全部，本案被告另犯有虛偽填載被害人乙○○之扣繳憑單部分之犯罪事實，經檢察官以八十九年度偵字第二七Ｏ二二號移送
    本院併辦，且此部分犯行與前揭檢察官聲請簡易判決處刑部分，有連續犯之裁判
    上一罪關係，已如前述，本院自應就檢察官移送併辦部分，一併加以裁判。爰審
    酌被告任意虛偽填載扣繳憑單，造成被害人等之損失，惟念及被告犯後坦承犯行
    ，且未有逃漏稅捐之事實，及其逃漏稅捐之數額與其他一切情狀，量處如主文所
    示之刑。次按行為後法律有變更者，適用裁判時之法律，刑法第二條第一項前段
    定有明文，又易服勞役及期間、數罪併罰之定執行刑、緩刑及易以訓誡易科罰金
    各事項，均依新法，有最高法院二十四年七月總會決議（二）可資參照，而刑法
    第四十一條已於九十年一月十日修正，並於同年月十二日生效，參諸前揭法條規
    定及決議意旨，本件自應適用裁判時即修正後刑法第四十一條第一項規定，諭知
    易科罰金之折算標準，應予敘明。末查，公訴人雖於本案聲請簡易判決處刑時具
    體求處被告緩刑，惟查，被告另有虛偽填載被害人乙○○之扣繳憑單部分犯行，
    經檢察官以八十九年度偵字第二七Ｏ二二號移送本院併辦，公訴人具體求刑時未
    及審酌被告此部分犯行，且被告連續虛偽填載之扣繳憑單，其被害人等薪資之數
    額總計七十八萬二千元，數額非少，對被害人等申報所得稅時造成之影響非輕，
    考量上情，本院認被告前所宣告之刑不宜科處緩刑，以資懲儆，併此敘明。
四、次查，檢察官雖認被告前揭虛偽填載之扣繳憑單，係屬商業會計法第十五條所規
    定之商業會計憑證，因認被告除涉犯有前述刑法第二百十五條之從事業務者登載
    不實事項於業務上文書罪外，另亦涉犯有商業會計法第七十一條第一款之明知不
    實事項而填製會計憑證罪嫌，惟查，按各類所得扣繳暨免扣繳憑單，是由扣繳義
    務人依所得稅法第八十八條規定，就規定之扣繳率或扣繳辦法扣取稅單所製作之
    單據，為業務上製作之文書，而商業會計法第十五條所稱之商業會計憑證，係指
    原始憑證及記帳憑證，記帳憑證是指收入傳票、支出傳票、轉帳傳票，原始憑證
    則係指（一）外來憑證：係自商業本身以外之人所取得，（二）對外憑證：係給
    與其商業本身以外之人者，而此對外憑證，必須係證明事實之經過，而為造具記
    帳憑證所根據之憑證，此在商業會計法第十五條、第十六條、第十七條規定甚明
    ，故上述扣繳暨免扣繳憑單，並非上揭記帳憑證，亦非造具記帳憑證所根據之憑
    證，應無商業會計法第七十一條所謂填製不實會計憑證問題（最高法院九十年度
    台上字第七四四四號判決參照），是檢察官認被告涉犯有商業會計法第七十一條
    第一款之犯行，尚有未洽，惟檢察官認被告此部分犯行，與前揭論罪科刑之行使
    從事業務者登載不實事項於業務上文書部分犯行，有特別法優於普通法之法律上
    一罪關係，本院爰不另為無罪之諭知，併此敘明。
五、依刑事訴訟法第四百四百四十九條第二項、第三項、第四百五十四條第二項，刑
    法第二條第一項前段、第五十六條、第二百十五條、第二百十六條、修正後第四
    十一條第一項，罰金罰鍰提高標準條例第一條前段、第二條，逕以簡易判決處刑
    如主文。
中      華      民      國      九十一      年     三     月      六    日
                                  臺灣高雄地方法院刑事第三庭
                                          審判長法  官  裕斗
                                                法  官  洪文慧
                                                法  官  呂憲雄
右正本證明與原本無異。
如不服本判決，應於判決送達後十日內，向本院提出上訴狀。
                                                書記官  林麗文
中      華      民      國      九十一      年     三     月      六    日
